【裁判字號】    89,上,514
【裁判日期】    901204
【裁判案由】    給付貨款
【裁判全文】
臺灣高等法院臺中分院民事判決  八十九年度上字第五一四號
      上訴人即附
      帶被上訴人    亮威菸酒有限公司
      法定代理人    蔡允條
      訴訟代理人    張希惠
                    韓曉玲
      送達代收人    林清漢律師
      附帶上訴人    米樂股份有限公司
      法定代理人    王金柱
      複  代理人    林欣柔
      訴訟代理人    羅勇輝
右當事人間給付貨款事件，上訴人對於中華民國八十九年七月二十一日臺灣臺中地方
法院八十八年訴字第一五九○號第一審判決提起上訴，本院判決如左：
      主      文
原判決關於命上訴人亮威菸酒有限公司給付超過新台幣壹拾肆萬仟玖佰捌拾壹元本
息部分及該部分之假執行暨訴訟費用之裁判均廢棄。
右廢棄部分，被上訴人米樂股份有限公司在第一審之訴及假執行之聲請均駁回。
附帶上訴人米樂股份有限公司附帶上訴駁回。
第一審、第二審訴訟費用（不含附帶上訴部分）由上訴人亮威菸酒有限公司負擔百分
之二，餘由被上訴人米樂股份有限公司負擔；附帶上訴訴訟費用由附帶上訴人米樂股
份有限公司負擔。
      事實及理由
一、(甲)上訴人亮威菸酒有限公司即附帶被上訴人（以下稱上訴人）方面：
      (一)上訴聲明：求為判決：
        1.原判決關於命上訴人給付超過新台幣（以下同）拾肆萬三千九百八十一元
          部分及該部分之假執行裁判均廢棄。
        2.右廢棄部分，被上訴人在第一審之訴及假執行之聲請均駁回。
        3.第一審、第二審及附帶上訴訴訟費用由被上訴人即附帶上訴人負擔。
      (二)附帶上訴答辯聲明：附帶上訴駁回。
    (乙)被上訴人米樂股份有限公司即附帶上訴人（以下稱被上訴人）方面：
      (一)上訴答辯聲明：求為判決：
        1.上訴駁回。
        2.上訴訴訟費用由上訴人負擔。
      (二)附帶上訴聲明：
        1.原判決不利被上訴人部分廢棄。
        2.右廢棄部分，上訴人應給付被上訴人新台幣壹佰捌拾壹萬貳仟陸佰捌拾元
          ，及四百五十八萬三千四百二十元自八十八年八月一日起至清償日止，按
          年息百分之十一·二計算之利息。
        3.訴訟費用均由上訴人負擔。
二、被上訴人於原審起訴主張：上訴人係伊位於中壢地區之產品經銷商，負責中壢、
    觀音、新屋、楊梅、平鎮、龍潭等地區之銷售業務，惟自八十五年十二月份起自
    八十七年二月止，計有新台幣（以下同）四百五十八萬三千四百二十元之貨款尚
    未支付，履經多次催討，仍未獲償還，上訴人所積欠貨款之遲延利息，依雙方間
    所訂經銷契約書第九條第一項及第三項之約定，應於每月十五日及月底結算後，
    由經銷商開立票據支付，票據到期日則依雙方約定。如經銷商以較長票期支付或
    未能如期支付，則應加計遲延利息，遲延利息之利率為月利率百分之一點三五，
    上訴人積欠伊貨款累計達四百五十八萬三千四百二十元，伊乃自八十六年二月十
    四起算遲延利息，至八十八年七月三十一日止，就八十八年七月三十一日以後之
    遲延利息尚未主張，依經銷契約書之約定，以月利率百分之一點三五計算遲延利
    息，並以各該貨款到期日起算，累計至八十八年七月三十一日止，上訴人積欠之
    遲延利息金額即為一百八十一萬二千六百八十元，為此依雙方之契約關係，求為
    命上訴人給付六百三十九萬六千一百元，及自民國八十八年八月一日起至清償日
    止按年息百分之十六‧二計算利息之判決（原審判決命上訴人給付肆佰伍拾捌萬
    仟肆佰貳拾元及自民國八十八年六月十三日起至清償日止，按週年利率百分之
    五計算之利息，而駁回其餘之訴，兩造各自就敗訴部分分別提起上訴及附帶上訴
    ）。
三、上訴人對於積欠被上訴人之四百五十八萬三千四百二十元貨款之事實，並不爭執
    ，惟以被上訴人尚有八十五年下年度之獎勵金九十三萬七千五百零一百零二元、
    成長獎勵金一百六十二萬六千九百三十六元、旅遊補助款（配合款）為一百八十
    七萬五千元，合計共四百四十三萬九千四百三十九元未給付上訴人，嗣兩造業於
    八十七年十二月四日結清，並抵銷尚欠十四萬三千九百八十一元。又被上訴人主
    張遲延利息之計算，以百分之十六‧二計算，並無所據，蓋雙方既無約定遲延利
    息之計算，伊復無契約書第九條規定之情形，被上訴人主張之一百八十一萬二千
    六百八十元之遲延利息，要屬無據等語，資為辯解。
四、被上訴人主張，上訴人向伊訂購美樂酒品銷售，尚積欠自八十五年十二月起至八
    十七年二月止之貨款，總計四百五十八萬三千四百二十元之事實，業據提出經銷
    合約書影本一份、經銷商帳款表影本一份、存證信函影本一份等物為證，並為上
    訴人所不爭執，自堪信為真實。惟上訴人以前詞置辯，是本件所應審究者，厥為
    兩造間就否有獎勵金及旅遊補助款，上訴人得否主張抵銷？經查：
    (甲)獎勵金方面：
    (一)兩造定有經銷合約書，於經銷期間，被上訴人為獎勵經銷商故有獎勵案，為年
      度經銷合約之附件，業據上訴人提出八十三年度美樂啤酒銷售計劃、八十四年
      度美樂啤酒銷售計劃、通知三紙為證（見本院卷二八至三四頁），並為被上訴
      人所不爭執。上開八十三年度美樂啤酒銷售計劃第四項經銷商有半年獎勵及全
      年獎勵，八十四年度美樂啤酒銷售計劃第三項經銷商有半年獎勵、全年獎勵及
      成長獎勵，另八十五年度經銷商獎勵分為半年獎勵、成長獎勵，所謂半年獎勵
      金分上、下年度，該各別品項達百分之一百以上，按時機而給予百分之一獎勵
      ，列計品項包括大美、小美、小生、中生、小美瓶、小生瓶、中黑罐、小黑瓶
      、大生瓶、大黑瓶。又成長獎勵為舊產品合計年度達百分之一百以上，成長部
      分獎勵百分之四，列計品項包含大美、小美、小生、中生、小美瓶、中黑罐、
      小黑瓶、大生瓶、大黑瓶、桶酒等等；而上訴人八十五年七月至十二月銷售金
      額共一億九百二十八萬九千七百一十元，該各別品項皆達百分之一百，八十五
      年度下半年度獎勵金（七月至十二月）為前開一億九百二十八萬九千七百一十
      元之百分之一，故為一百零九萬二千八百九十七元；而上訴人八十五年度成長
      獎金計算方式為八十五年度總業續減八十四年度總業續差額之百分之四，即為
      八十五年度成長獎勵金。上訴人八十五年度總業續為一億八千二百四十二萬八
      千四百零三元，八十四年度總業續為一億四千一百七十五萬五千零八元，兩年
      度之差額為四千零六十七萬三千四百元，前開差額之百分之四為一百六十二萬
      六千九百三十六元，即被上訴人所委任訴訟代理人廖英智律師於八十九年五月
      三十一日對前項半年度獎勵金並不否認，僅核算後認為其數額為九十三萬七千
      五百零三元，八十五年全年度獎勵金為一百六十二萬六千九百三十六元，二萬
      六千九百三十六元等情，業據上訴人提出計算表、廖英智律師函為證（見本院
      卷三六、四二頁），並為被上訴人所不爭執，自堪信為真實，可見上訴人主張
      其有成長獎金，自非無憑。
    (二)又上訴人獎勵金之請求可自給付貨款中扣除，此除八十四年度前各獎勵金皆於
      貨款中扣除，即上半年度一月至六月於七月份結算並於七月貨款中扣除。下半
      年度七月至十二月及全年度獎勵金皆於次年度一月份結算，並於一月份貨款中
      扣除或互補差額，此可參八十二年度、八十三年度兩造間來往文件，被上訴人
      於八十三年一月十一日函稱「貴經銷於八十二年度之成長獎勵金實得為新台幣
      二十七萬九千一百八十四元整，以上請於八十三年一月二十五日前寄發票稅內
      含至米樂份有限公司業務課蕭淑慧課長收，本公司財務課將於貨款中沖帳。」
      ；又八十三年十二月三十一日函稱「貴經銷下半年度之獎勵金實得．．．又八
      十三年度之成長獎勵．．．以上請於八十四年一月五日前寄發票稅內含至米樂
      份有限公司業務課朱玉芳小姐收，本公司財務課將於貨款中沖帳。發票請務必
      開十二月份，發票請即時寄出，以便盡快沖帳，若逾期則遲延三個月後扣款。
      」；以及經銷商帳款表八十五年七月十六至八十五年七月三十一日之帳款表第
      六項記載公司為米樂，帳款為８５０７，期別：下，帳類：半年獎勵。本期發
      生５７５２４６，本期沖抵５７５２４６（見本院卷三二頁至三五頁），可見
      被上訴人給予上訴人之八十五年度上半期獎勵金於八十五年七月貨款中沖抵，
      八十五年下半年及全年獎勵金則於八十六年一月之貨款沖抵，上訴人所辯並非
      無據，亦可採信。
    (乙)旅遊補助款即配合款方面：
    (一)按配合款即被上訴人為獎勵經銷商由被上訴人提撥該年度總營業額百分之二為
      配合款，不論由上訴人辦旅遊活動或採購任何獎品皆由被上訴人補助獎勵旅遊
      活動或獎品所支出經費之二分之一，但補助獎勵經費不得超過該年度總營業額
      百分之二，有上開八十三年度、八十四年度銷售計畫書及八十五年通知可證，
      並為被上訴人所不否認，僅抗辯上訴人並未實際支出云云，是上訴人抗辯被上
      訴人有配合款之情事，自堪信為真實。
    (二)上訴人得請求所辦旅遊活動經費之半數，此可參上開八十三年度、八十四年度
      銷售計畫書及八十五年通知所記載。其中八十三年度上訴人辦理旅遊合計支出
      一百四十萬，並由被上訴人促銷補助前開款項約定金額二分之一，即七十萬，
      經銷商帳款表八十四年一月一日至八十四年一月十五日帳款表第六項記載公司
      ：米樂，帳款：８４０１，期別：上，帳款總類：促銷補助，本期發生：７０
      ００００，本期沖抵：７０００００；另八十四年度上訴人辦理旅遊合計支出
      三百萬，被上訴人促銷補助前開款項約定金額二分之一，即一百五十萬，經銷
      商帳款表八十五年一月一日至八十五年一月十五日帳款表第六項記載公司：米
      樂，帳款：８５０１，期別：上，帳款總類：促銷補助，本期發生：0000
      000，本期沖抵：0000000，其中一百五十萬即為獎勵出國補助款等
      情，有上開經銷商帳款表、其他應收應退明細表可證（見本院卷三七至四十頁
      ），復為被上訴人所不爭執；並參以證人即同為經銷商之周強於本院證稱「．
      ．．，要以去年預算為基準提撥百分之二，作配合款，作為促銷活動，要報給
      米樂公司知道，他們付一半，我出一半，我付一半是同時在貨款日付，旅遊是
      由經銷商付全部的錢，然後要在貨款給公司的時候，公司經負擔的一半數額，
      我們先支出費用以後，把相關的收據及人員名冊報給公司核可以後，就可以扣
      減，八十一年自八十五年都有辦，公司從來沒有不核可。」等語，另證人李昌
      淳亦證稱「七十七年底到八十五年底，有月積獎勵及配合款，當年以前年的經
      銷配合款以當年百分之二，是我們出二萬，公司出二萬，我們是連續幾年出國
      ，我是我出一五○萬，公司出一五○萬元，我們拿收據給他們，公司是從貨款
      抵扣，我們是有申請書，公司都沒有意見，我的部分是集中在年終，別人是隨
      時申請即有，配合款是八十六、七年就給我了，獎勵金到現在還沒有給我，百
      分之百有百分之一超過部分有百分之四，以往獎勵金都在第二年頭幾個月用貨
      款扣抵，只有八十五年的到現在都沒有消息。」等語（見本院卷一○五至一○
      七頁），可見上訴人主張有旅遊補助款，且在年度業績百分之二範圍內，由上
      訴人與被上訴人各出一半，並由貨款中抵扣，並非毫無依據，甚為明顯。
    (三)上訴人於八十五年度完成年度總銷售額為一億八千二百四十二萬八千四百零三
      元，按前開銷售額之百分之二為三百六十四萬八千五百六十八元（取整數），
      上訴人依約辦畢出國旅遊合計得請求在三百六十四萬八千五百六十八元範圍內
      補助金額，嗣上訴人業向被上訴人通知後辦畢旅行，此有申請函通知可稽（見
      本院卷四一頁），嗣分別於八十五年十一、二月間辦理澳洲八日遊與菲律賓五
      日遊，金額分別為二百零五萬元及一百七十萬元，由上訴人支出團費之事實，
      業據上訴人提出證明書影本二紙（本院卷四三、四四頁）、收據影本三紙（一
      八四至一八六頁，三紙金額共一百七十萬七千元），被上訴人固否認真正，惟
      證人陳德蓉於本院證稱「‧‧‧‧，我從七十九年間起到現在都在永安旅行社
      服務，上訴人曾經在一九九六年委任我們公司帶團到菲律賓旅遊，有兩批、一
      批在十一月底，一批在十二月八日，都是五十個人，我帶十二月八日那一批，
      每個團隊都是一萬七千元，是上訴人出錢，是五天四夜住在香格里拉飯店，我
      帶的那批男的比較多，是搭華航的（庭呈護照確有一九九六年十二月八日中正
      機場出境，十二月十二日入境，九頁、十一頁、十三頁，菲律賓出境在十一頁
      就有寫。錢我們都是向上訴人拿的，當時上訴人說等他們拿到，單據再開給他
      們，結果我們向當事人拿。‧‧‧日期不一樣是因我們拿的機位，就是十二月
      八日及十一月底的機位，因我們沒有位置，我們委託大鵬公司，因他們有機位
      ，錢由我們向上訴人請，證明書上的日期，是我們與上訴人簽約日期，我們出
      去的人，就調我們資料看一看而已，證明書上面是我們會計寫的。‧‧‧簽約
      的人是我，證明書應蓋負責人的章，我可以將那些資料提出來，上訴人給我們
      的都是現金，他沒有告訴我們要開發票，所以我們即開客人發票，我們公司做
      到九月三十日。」等語，證人陳明森證稱「‧‧‧是的，上訴人曾委託我帶團
      到廣州桂林，美西，夏威夷、澳洲共四團，八十五年證明書是我出去的，我帶
      他們去澳洲，是十二月一日出境，十二月七日從雪梨出來，人數四十幾人以上
      ，詳細人數我忘記了，我帶他們到澳洲布里斯班到坎培拉，再到雪梨，上訴人
      公司在出發前都把錢匯到我們公司戶頭，總共有二百多萬元，我從中正機場出
      入境，我護照沒有帶來，我明天要到美國去怕弄掉了，所以我帶我影本過來，
      我是從護照影印一份來，蘭亭應有開發票給上訴人公司，我是代轉，我有開過
      給上訴人，蘭亭現在關掉了，我做生意有發生很多趣味的事情，才記得那麼清
      楚，是二百零五萬元，匯到哪個銀行忘記了，壹個公司有二個銀行以上（指帳
      戶）。‧‧‧（問證人蘭亭旅行社何時關閉？）八十八年一月間關閉，資料都
      沒有了。‧‧‧（問證明書為何寫十二月十日？）我當時沒有看護照，我只記
      得是十二月份，我看了護照才知是十二月一日，七日。上訴人法定代理人蔡允
      條、上訴人訴訟代理人張希惠兩團都有參加。」等語（見本院一六八至一七一
      頁），並有護照資料影本一紙及名冊三紙（見本院卷一七六頁、一四五至一四
      七頁）可憑；況上訴人亦提出名字多人（見本院卷一五六至一五八頁），其上
      有商號及營業處所，亦可供被上訴人查證，惟本院認為既經承辦之旅行社人員
      及有護照、及收據可憑，上訴人舉證責任為已足，堪信上訴人之抗辯為有理由
      。
    (四)被上訴人雖辯稱：被上訴人並未對上訴人之配合款申請給予承諾，上訴人如以
      出國旅遊為行銷活動為由，要求被上訴人分擔費用，自應證明已事前與被上訴
      人協商，並已取得同意，否則即無理由請求被上訴人負擔或給付任何款項。上
      訴人於上訴理由狀中亦承認該等旅遊補助款雙方並未於經銷合約中約定，故所
      謂旅遊補助並非被上訴人之義務，而係被上訴人視情形酌量為之，非上訴人提
      出申請，被上訴人即有同意及支付之義務，事後被上訴人批註補助壹佰萬元，
      而辦旅遊活動作為促銷方案，上訴人未依約提供發票、機票影本及護照影本等
      憑證，以便被上訴人得將該筆補助款入帳核銷，上訴人於所提出之大鵬旅行社
      收據所記載之費用亦與上訴人之主張不符，依大鵬旅行社之收據核算，每人出
      團費用應為新台幣壹萬參仟捌佰元，並非壹萬柒仟元，可見上訴人之主張並不
      可採云云，然查兩造旅遊補助款固未於經銷合約書載明，然獎勵金及配合款皆
      為兩造合約之附件，此分別有上開各年度之銷售計畫可參，是銷售契約固未約
      定，然附件所載內容清楚，旅遊補助之配合款亦行之有年，依誠信原則，且參
      酌被上訴人上述辯解，兩造仍有約定，至為明顯。而本件依雙方合約僅上訴人
      符合業績標準申請後，又前開申請為報備性質，兩造素來祇須上訴人之進貨金
      額達一定數額後即可，並不需經被上訴人之同意補助確定之款項，依約即應各
      負擔支出之半數，故前開文號固批註補助壹佰萬元，然並未經上訴人同意，對
      於上訴人不生拘束效力，被上訴人仍應各半負擔，即應負擔壹佰捌拾柒萬伍仟
      元。又依雙方合約請款方式僅出具確實辦理出國之憑證，被上訴人即由次年度
      貨款中抵銷；惟被上訴人遲遲未與上訴人結算上開獎勵金，此可從本件訴訟審
      理中即可瞭然，按獎勵金為上訴人經營主要爭取目標，被上訴人連獎勵金都不
      與，微論旅遊補助款？是上訴人自無先行提出旅遊活動參加人名單、申購機票
      影本及護照影本等義務。至於被上訴人所指數額自應以上開收據所載為準，因
      此數額經證人陳德蓉本人到庭結證明確，自不得遽為否認上訴人有辦理菲律賓
      五日遊之情事，綜前被上訴人所辯自不足採信。
    (丙)綜上所述，本件上訴人確有八十五年下半年度獎勵金九十三萬七千五百零三元
      、成長獎勵金一百六十二萬六千九百三十六元、配合款一百八十七萬五千元等
      合計四百四十三萬九千四百三十九元，又前開金額被上訴人應於八十六年一月
      給付；按抵銷，應以意思表示，向他方為之。其相互間債之關係，溯及最初得
      為抵銷時，按照抵銷數額而消滅；民法第三百三十五條定有明文；被上訴人就
      本件八十五年下半年度獎勵金、成長獎勵金及旅遊補助款號即應於八十六年一
      月間給付，上訴人於八十八年七月廿七日以書狀為抵銷之意思表示，經被上訴
      人賞庭收受，則被上訴人貨款請求權，於上開數額內溯及最初得為抵銷時，按
      照抵銷數額而消滅，經抵銷後，上訴人尚積欠十四萬三千九百八十一元，被上
      訴人在此範圍內之請求，為有理由。
五、至於利息方面，被上訴人主張依據經銷合約書第九條第三款之約定，請求自八十
    六年二月四日起至八十八年七月三十一日止，依照年息百分之十六‧二計算之一
    百八十一萬二千六百八十元遲延利息，及自八十八年八月一日起至清償日止，按
    年息百分之十六‧二計算之遲延利息等情，固據其提出上訴人所不爭執真正之經
    銷合約書影本一份、利息核算表一份等物為證，惟為上訴人所否認有符合經銷合
    約書第九條第三款約定之情事，辯稱：雙方並無遲延利息之約定，且系爭契約書
    第九條第三款所規定之情形，係指以本票給付貨款之情形，上訴人均以現金給付
    ，自無該條之適用，被上訴人依據年息百分之十六‧二計算遲延利息，顯屬無據
    ，又上訴人對於被上訴人尚有八十五年下半年度獎勵金一百零九萬二千八百九十
    七元、成長獎勵金一百六十二萬六千九百三十六元、配合款一百九十萬元，合計
    四百六十一萬九千八百三十三元之債權，爰予以抵銷權，則上訴人已無給付貨款
    之義務等語。經查：
    (一)按抵銷，應就兩造債務相當額，溯及宜為抵銷時生其效力者，係使得為抵銷之
      債務，於宜為抵銷時消滅，此後即不生計算利息之問題（最高法院十八年上字
      第三一六號判例參照）。本件被上訴人請求之貨款，經上訴人抵銷後，上訴人
      尚積欠十四萬三千九百八十一元，已如前述，是超過部分，於八十六年一月後
      宜為抵銷時消滅，此後即不生計算利息之問題。
    (二)在十四萬三千九百八十一元範圍內，查兩造所不爭執之經銷合約書第九條約定
      ：「‧‧‧（二）乙方（即上訴人）如以現金繳付貨款，其計息方式，由本公
      司另行以公文通知。（三）乙方因故要求簽發超過雙方議定之本票給付時，以
      延長三十天為限，甲方（即被上訴人）得加收月息百分之一‧三五遲延利息。
      ‧‧‧」，揆諸上開約定內容，應係指上訴人要求被上訴人同意以超過雙方所
      議定之期限之本票給付貨款，被上訴人始得依據月息百分之一‧三五（即年息
      百分之十六‧二）加計遲延利息，然被上訴人並未證明上訴人有何要求以簽發
      本票請求延期付款之情事，復未舉證說明兩造間有何遲延利息之約定，則被上
      訴人逕行適用年息百分之十六‧二計算遲延利息，洵屬無據，上訴人所辯，應
      堪置信。被上訴人提起附帶上訴，即無理由。
    (三)次按應付利息之債務，其利率未經約定，亦無法律可據者，週年利率為百分之
      五；又給付無確定期限者，債務人於債權人得請求給付時，經其催告而未為給
      付，自受催告時起，負遲延責任；其經債權人起訴而送達訴狀，或依督促程序
      送達支付命令，或為其他相類之行為者，與催告有同一之效力，民法二百零三
      條、第二百二十九條第二項分別定有明文。觀諸兩造間之經銷合約書中，僅於
      第九條約定貨款於每月十五日及月底各結算一次，上訴人應將空白銀行本票五
      張存於被上訴人，並次於接到上訴人收款通知之日起五日內簽發雙方議定之到
      期日，並以銀行為擔當付款人之本票或支票給付被上訴人，否則即同意委託被
      上訴人就存放之空白本票或支票簽發依被上訴人規定之到期日給付‧‧‧，並
      未就給付貨款期限有特別之約定；是兩造間就貨款之給付，既未經約定，復無
      經銷合約書第九條第三款之適用，業如前述，則被上訴人對於上訴人之貨款債
      權，自應適用民法第二百零三條所規定之法定利率以年息百分之五計算遲延利
      息；且依照前揭規定，被上訴人應先行定相當期限催告被告履行，迨上訴人逾
      期未履行清償責任時，始得令上訴人負遲延責任；是被上訴人請求自八十六年
      二月十四日起算之遲延利息，雖提出八十八年十一月二十七日之存證信函表明
      業經催告履行，然由存證信函之內容記載以觀，被上訴人僅係要求上訴人於函
      到五日內與被上訴人公司共商研議，並未具體載明請求限期履行之旨，自難認
      該存證信函具有催告履行之效力，而系爭貨款債權之給付既無確定期限，則被
      上訴人請求遲延利息，應以其起訴請求，於送達起訴狀繕本之時，已足以表明
      限期請求履行之意，依照前揭規定，即具有定期催告履行之效力，是上訴人未
      經履行，自應依法負遲延責任，是以，本件自當以被上訴人起訴狀繕本送達之
      翌日即八十八年六月十三日為遲延利息之起算時間，始屬允洽，超過部分為無
      理由。
六、從而，被上訴人依據契約關係，請求上訴人給付十四萬三千九百八十一元及自八
    十八年六月十三日起至清償日止，按週年利率百分之五計算之利息，洵屬有據，
    為有理由；原審就超過上開範圍部分而為上訴人敗訴之判決，於法尚有未洽，自
    屬不能維持。上訴論旨指摘原判決不當，求為廢棄改判，非無理由，爰判決如主
    文所示。就附帶上訴部分，原審所為附帶上訴人敗訴之判決，核無不合，附帶上
    訴論旨指摘原判決不當，聲明求為廢棄改判，非有理由，應予駁回。至於上訴人
    於原審所提反訴，經原審判決後，未據上訴人於本院言詞辯論時聲明不服，是以
    本院未就此部分審理，併此指明。
七、本件事證已臻明確，兩造其餘之攻擊及防禦方法，核與判決之結果不生影響，無
    予一一審究之必要，併此敘明。
據上論結：本件上訴為有理由，附帶上訴為無理由，依民事訴訟法第四百五十條第一
項、第四百四十九條第一項、第七十九條但書判決如主文。
中      華      民      國    九十      年     十二     月      四      日
~B1民事第一庭審判長法  官  林陳松
~B2                法  官  李寶堂
~B3                法  官  鄭金龍
右為正本係照原本作成。
如對本判決上訴，須於收受判決送達後二十日內向本院提出上訴書狀，其未表明上訴
理由者，應於提出上訴後二十日內向本院提出上訴理由書（須按他造人數附具繕本）
，並繳納送達用雙掛號郵票拾份（每份參拾肆元）。
上訴時應提出委任律師或具有律師資格之人之委任狀；委任有律師資格者，另應附具
律師及格證書及釋明委任人與受任人有民事訴訟法第四百六十六條之一第一項但書或
第二項（詳附註）所定關係之釋明文書影本。
~B                書記官  林明冬
中      華      民      國    九十      年     十二     月      五      日
附註：
民事訴訟法第四百六十六條之一（第一項、第二項）
對於第二審判決上訴，上訴人應委任律師為訴訟代理人。但上訴人或其法定代理人具
有律師資格者，不在此限。
上訴人之配偶、三親等內之血親、二親等內之姻親，或上訴人為法人、中央或地方機
關時，其所屬專任人員具有律師資格並經法院認為適當者，亦得為第三審訴訟代理人
。
                                                                        Ｈ


司法院資訊處製作；財團法人民間司法改革基金會備份。
